臺灣臺中地方法院刑事判決　　　　　　　　　　　　　九十年度易字第三四三四號
　　公　訴　人　臺灣台中地方法院檢察署檢察官
　　被　　　告　乙○○
右列被告因藏匿人犯案件，經檢察官提起公訴（九十年度偵字第一０一二０號），本
院判決如左：
    主  文
乙○○意圖使犯人隱避而頂替，處拘役貳拾日，如易科罰金，以參佰元折算壹日。
    事  實
一、陳志彥於民國八十九年七月二十六日上午八時五十五分許，駕駛車牌號碼ＲＤ－
    二四八三號自用小客車，搭載其母乙○○，行經台中縣霧峰鄉○○路一七一號旁
    與豐正路口時，不慎與甲○○所騎乘之車牌號碼ＨＲＷ－二九八號機車發生車禍
    ，致甲○○受傷（陳志彥過失傷害部分，甲○○因和解撤回告訴，業經檢察官於
    九十年九月二十七日不起訴處分）。嗣經台中縣警察局霧峰分局萬豐派出所警員
    王志成、曾耀增二人至車禍現場調查處理，要求雙方駕駛人出示駕駛執照以便登
    記時，乙○○明知實際駕駛人乃其子陳志彥，惟因陳志彥甫自大學畢業將繼續至
    研究所就讀，當時又無未攜帶駕駛執照，乙○○憂心陳志彥之前程因此受到影響
    ，竟意圖使真正肇事之陳志彥隱避，而出示其駕駛執照供警員王志成、曾耀增二
    人登載於道路交通事故處理紀錄登記簿，冒充為肇事者而頂替之。嗣經警至醫院
    為甲○○製作筆錄時，始由甲○○處得知車號ＲＤ－二四八三號自用小客車之真
    正駕駛人為陳志彥，而查悉上情。
二、案經台中縣警察局霧峰分局報請臺灣臺中地方法院檢察署檢察官偵查起訴。
    理  由
一、訊據被告乙○○雖坦承於右開時、地，乘坐其子陳志彥所駕駛之ＲＤ－二四八三
    號自小客車，不慎與甲○○所騎乘之ＨＲＷ－二九八號機車發生車禍，而後出示
    其駕駛執照供前來處理之警員登載，及當時陳志彥確實並無攜帶駕駛執照等情節
    ，惟矢口否認前揭犯行，辯稱：由於當時警員要求提出車主之駕駛執照，而非駕
    駛人者，其因而持交警員辦理，非故意欲使其子隱匿而頂替云云。經查：
    (一)右揭被告乘坐其子陳志彥駕駛之自小客車，不慎與甲○○騎乘之機車發生車禍
      ，致甲○○受有第一腰椎爆裂型骨折之傷害，當時陳志彥並無攜帶駕駛執照，
      警員王志成、曾耀增前來處理時，被告出示其駕駛執照供登載於「道路交通事
      故處理紀錄登記簿」，其後警方至醫院為甲○○製作筆錄時，始由甲○○處得
      知車號ＲＤ－二四八三號自用小客車之真正駕駛人為陳志彥等事實，不唯被告
      所是認，並經證人陳志彥、甲○○於警訊時，證人王志成、曾耀增於偵訊時，
      分別證明屬實，互核相符，且有霧峰澄清醫院診斷書、道路交通事故調查報告
      表各一件、肇事現場照片七張，及上述該紙道路交通事故處理紀錄登記簿影本
      在卷可憑。
    (二)而證人即警員曾耀增當初在場調查時，曾明確通知被告，請被告提出駕駛者之
      駕駛執照予證人王志成登載乙節，業據曾耀增於檢察官九十年七月二日偵訊時
      ，結證無誤（見偵查卷第三十四頁）。
    (三)又證人即警員王志成於檢察官九十年七月二日偵訊時，於結證後亦證述當時曾
      要求被告方面拿出駕駛人之駕駛執照（見偵查卷第三十四頁），並提出一份職
      務報告，載明曾通知被告及陳志彥至霧峰分局萬豐派出所說明案情，當時被告
      供稱因陳志彥將繼續至研究所就讀，怕有麻煩，而不知冒充駕駛人登載於交通
      事故處理簿，涉有偽造文書罪嫌等語（見偵查卷第十五、十六頁）。
    (四)再者，被告於事發當日即八十九年七月二十六日下午五時許，與陳志彥一同前
      往位在南投縣草屯鎮○○路一一二六號之富邦彥物保險公司，向證人即該公司
      業務員林詩寬辦理出險理賠事宜，經林詩寬要求確認何者為駕駛人時，被告復
      告知對方其為駕駛人等情節，則有證人林詩寬於檢察官九十年七月二日偵訊時
      ，結證後之證詞可憑（見偵查卷第三十二頁背面）。
    (五)綜合前述證據資料加以研判，證人即警員王志成、曾耀增處理交通事故，須依
      循一定之程序，即便未明確地要求提出駕駛者之駕駛執照，亦不致於要求以車
      主之駕駛執照充當駕駛人，而登載於「道路交通事故處理紀錄登記簿」內之「
      當事（駕駛）人」乙欄，況其等已明確地供證當時確有請被告方面提出駕駛人
      之駕駛執照，有如前述，以此足見被告前開辯解不實。至被告之動機，又有證
      人即警員王志成之證詞為憑，合理可信。兼之被告於當日辦理出險理賠事宜時
      ，仍以駕駛人自居。是警員王志成、曾耀增前往處理時，顯已明確向被告表示
      應提出駕駛人之駕駛執照，惟被告護子心切，故意圖使真正肇事之陳志彥隱避
      ，而出示其駕駛執照供登載於道路交通事故處理紀錄登記簿，不惜冒充為肇事
      者而頂替之犯行，事證明確，足可認定。
二、核被告乙○○所為，係犯刑法第一百六十四條第二項之意圖使犯人隱避而頂替罪
    。被告乙○○與陳志彥為母子關係，乃直系一親等之血親，因圖利陳志彥而犯上
    述之頂替罪，應依刑法第一百六十七條之規定，減輕其刑。爰審酌被告護子心切
    之犯罪動機，雖情有可原，然其出而頂替，足致真正犯罪者逍遙法外，使真實難
    以發現，妨害國家司法權之行使，與本件實際上所產生之危害，及其犯後矢口否
    認前揭犯行，未見醒悟等一切情狀，量處如主文所示之刑，並諭知如易科罰金之
    折算標準。
據上論斷，應依刑事訴訟法第二百九十九條第一項前段，刑法第一百六十四條第二項
、第一百六十七條、修正後第四十一條第一項前段，罰金罰鍰提高標準條例第一條前
段、第二條，判決如主文。
中      華      民      國      九十一      年      一      月    十    日
                                        法  官  莊  深  淵
右正本證明與原本無異。
如不服本判決，應於送達後十日內向本院提出上訴狀（須附繕本），上訴於台灣高等
法院台中分院。
                                        書記官
中      華      民      國      九十一      年      一月    十    日
附錄論罪科刑法條
刑法第一百六十四條：
藏匿犯人或依法逮捕拘禁之脫逃人或使之隱避者，處二年以下有期徒刑、拘役或五百
元以下罰金。
意圖犯前項之罪而頂替者，亦同。
